臺灣臺中地方法院民事判決　九十三年度訴字第一八二號
　　原　　　告　雙贏企業股份有限公司
　　法定代理人　甲○○
　　訴訟代理人　丙○○
　　被　　　告　乙○○
當事人間請求損害賠償事件，經本院刑事庭移送前來（九十二年度附民字第四六七號
），本院於中華民國九十三年八月二十四日言詞辯論終結，判決如下：
    主      文
原告之訴及假執行之聲請均駁回。
訴訟費用由原告負擔。
    事實及理由
一、原告受合法之通知，無正當理由，未於最後言詞辯論期日到場，核無民事訴訟法
    第三百八十六條所列各款之情形，爰依被告聲請，由其一造辯論而為判決。
二、原告主張：原告之監察人即訴外人陳婉容利用其夫即原告負責人甲○○於中國大
    陸經商之時機，私下以自己名義於經濟日報刊登廣告，表示欲出售原告所有坐落
    臺中市○○區○○段二一七地號、二一七之一地號土地及其上同地段二一一之一
    、二一一之二建號（門牌號碼為臺中市西屯區○○○○路三七號）之廠房（下稱
    系爭土地廠房），適有昇逸不動產投資顧問股份有限公司負責人即被告，受訴外
    人光宇醫療儀器有限公司（下稱光宇公司）負責人黃啟明之委託，代為在臺中工
    業區內尋找擴廠使用之土地及廠房，經被告仲介後，黃啟明表示有意購買原告上
    開欲出售之土地及廠房。詎謝婉容及被告明知原告負責人甲○○在中國大陸經商
    ，無法行使職權召開股東臨時會，原告於民國九十一年十一月二十日亦未召開股
    東臨時會選任謝婉容代表出售上開土地及廠房，竟基於共同行使偽造私文書之犯
    意聯絡，先由謝婉容交付原告公司僅登載四位股東之變更登記事項卡予被告，被
    告乃依據原告變更登記事項卡之記載，以電腦繕打製作原告股東臨時會議紀錄，
    偽造記載原告於九十一年十一月二十日由董事長甲○○擔任主席，召開股東臨時
    會議，股東「甲○○」、「任林敏彥」、「盧林明美」、「謝婉容」四人出席，
    會中經出席股東一致同意通過將系爭土地廠房全部出售，並選任監察人謝婉容代
    表出售事宜等虛偽不實事項，嗣被告再持前開偽造股東臨時會議紀錄交謝婉容，
    並以手寫方式補上股東「吳定國」、「江天欄（實際上係江添欄之誤）」、「林
    思嫣」三名股東之姓名，盜蓋各股東原留存於原告金庫內之印章，俟於九十二年
    一月六日由謝婉容以原告代表人甲○○之代理人身分與光宇公司代表人黃啟明簽
    署正式買賣契約書，並交付前開股東臨時會議紀錄及土地所有權狀、建物所有權
    狀等文件予代書即訴外人黃金車辦理土地及建物之所有權移轉登記事宜，足以生
    損害於原告，致原告無法於九十二年六月如期辦理轉貸之利息，受有損失新台幣
    （下同）五萬元，及致原告商譽受損、信用不佳、經濟困頓，即將破產及產權不
    清等流言傷害之商譽損失五十萬元，爰依民法第一百八十四條第一項、第一百九
    十五條第一項規定，請求被告賠償等語。並聲明：(一)被告應給付原告新台幣五十
    五萬元即自繕本送達之翌日起至清償日止，按年息百分之五計算之利息，(二)原告
    願供擔保，請准宣告假執行。
三、被告則以：系爭土地廠房是謝婉容登報的，伊才去接洽，伊並無偽造文書之侵權
    行為，原告利息之損失，乃係原告與銀行之約定，與本件侵權行為事件並無因果
    關係，實無將之轉由被告負擔之理。又原告為法人組織，其名譽遭受損害，並無
    精神上之痛苦，登報道歉以足以回復其名譽，自無依民法第一百九十五條之規定
    請求精神慰藉金之餘地等語，茲為抗辯。並聲明：(一)判決駁回原告之訴及假執行
    聲請，(二)如受不利判決，願供擔保請准宣告免為假執行。
四、本件首應審究者，厥為被告是否有原告所指偽造並行使原告公司九十一年十一月
    二十日股東會議紀錄文書之侵權行為，經查：
（一）系爭廠房均係原告所有，而原告股東為甲○○、任林敏珍、盧林明美、謝婉容
      、吳定國、江添欄（股東名簿誤載為江天欄）、林思嫣等七人，甲○○持有原
      告股份一百十五萬股、謝婉容持有八十八萬五千股、林思嫣持有五萬二千五百
      股、任林敏珍、盧林明美、江添欄僅各持有二千五百股、吳定國持有五千股，
      另公司登記事卡上僅登記董事長甲○○、董事任林敏珍、盧林明美、監察人謝
      婉容四人等情，業有土地所有權狀影本二份、建築改良物所有權狀影本二份、
      公司登記事項卡影本一份、股東名簿影本一份，附於本院刑事庭九十二年度訴
      字第二二七三號（下稱被告刑案第一審）偵查卷可按，並有該判決附卷可稽。
      上開股東之中，任林敏珍、盧林明美為甲○○之大姐、二姐、林思嫣為甲○○
      、謝婉容之女兒，現在美國就學；吳定國、江添欄分別為原告總經理及加工部
      門職員等情，業經謝婉容陳述甚明，足徵甲○○夫妻、女兒合計擁有股數已達
      百分之九十九點四之多，且任林敏珍、盧林明美、江添欄於臺灣高等法院臺中
      分院九十三年度上訴字第八七號（下稱被告刑案第二審）案件到庭均證稱從未
      參與原告事務，均將印章交予公司，全權授權原告公司處理業務等事實，均有
      被告刑案第二審判決附卷可按。
（二）謝婉容於九十一年十月二十七、二十八、三十一日以個人名義登報，表示欲出
      售原告系爭土地廠房，被告乃於九十一年十一月間與謝婉容聯絡後，於九十二
      年十二月初，帶同光宇公司代表人黃啟明，前往系爭廠房察看現場環境等事實
      ，均有被告刑案第二審判決附卷可按。就被告仲介系爭土地廠房之買賣乙節，
      (1)黃啟明於被告刑案第一審偵查中證稱：「我是在八十九年時，有透過乙○○
      幫我找工業區廠房，九十一年十二月初時，知道雙贏公司要賣廠房，我有會同
      乙○○代書過去看廠房，透過乙○○帶路，由該公司的吳定國帶路看廠房，但
      剛開始我認為價錢太高，乙○○當場打電話給謝婉容，謝婉容說她先生在大陸
      要問她先生一下。我與乙○○、謝婉容有訂立一份草約，並且先支付五十萬元
      之支票作為定金，支票有兌現，而在第二次見面，我開了一百五十萬元的支票
      交給謝婉容也有兌現，那是作為第一期款，本件買賣我一直認為我們公司是與
      雙贏公司從事買賣交易，謝婉容只是雙贏公司的代理人，至於過戶手續如何辦
      理都由代書全權負責，雙方都準備好證件要辦理過戶，乙○○把資料交給黃金
      車代書辦理過戶，後來黃金車代書說雙贏公司有一個章蓋不清楚，需要重蓋，
      後來通知謝婉容，她竟然說不賣了，之後我們收到由甲○○先生委託律師所發
      的函表示要解約」等語，於被告刑案第一審另證稱：「伊曾經去看過雙贏公司
      廠房二次，銀行人員亦曾陪同到場估價，證人吳定國曾帶同伊等參觀廠房及解
      說儀器設備，伊有問吳定國為何要賣廠房，吳定國稱公司要遷廠到大陸，價格
      部分必須由謝婉容處理，當時謝婉容表示價錢其可以決定，但最後還是必須經
      甲○○同意，伊與謝婉容談好價錢，謝婉容表示要伊回去等一星期，謝婉容需
      與甲○○確認，後來謝婉容表示甲○○有答應出售」等語，於被告刑案第二審
      到庭除同上證述外，復證稱：「（檢察官問：在陪你的過程中，吳定國有無跟
      你說甲○○同意賣廠房？）有，當時我們公司急著要廠房，我問他們是否可以
      快一點搬廠，他說他不能作主，我請他們儘量快一點，是否可以先清個倉庫給
      我們使用。他說他會跟他們公司建議。（檢察官問：當時吳定國有無跟你說甲
      ○○同意賣廠？）當時沒有跟我提到甲○○同意賣廠房，吳定國只是跟我說公
      司要賣廠房。我是從謝婉容口中知道甲○○同意賣廠房」等語；(2)台中商銀職
      員葉勝發於被告刑案第二審到庭證稱：「伊曾與黃啟明至雙贏公司看廠房，進
      行估價，並由吳定國陪同看廠房」等語；(3)吳定國於被告刑案第二審證稱：「
      雙贏公司計畫遷廠，亦即將機器設備遷往大陸，伊有向黃啟明提及公司遷廠之
      事，黃啟明偕同葉勝發至雙贏公司看廠房時，伊知道葉勝發為銀行人員，伊帶
      渠等參觀整個廠房、土地及設備，當時葉勝發可能要估價，伊主觀上認為係公
      司要辦貸款」等語，皆有被告刑案第二審判決附卷可按。則吳定國係原告公司
      之小股東兼總經理，黃啟明於買受上開土地前，曾偕同葉勝發等人參觀廠房、
      土地及設備，並進行估價，吳定國亦均知悉上情，依一般常理判斷，謝婉容若
      未經甲○○同意擅自出賣系爭廠房及土地，其迴避吳定國惟恐不及，豈會再委
      請吳定國帶同被告及黃啟明等人參觀工廠？且黃啟明依上開買賣契約所交付之
      第一、二期價款共計三百零五萬元支票，均已提示兌現，並於一月九日入公司
      帳，目前仍在原告帳戶內等情，業經謝婉容於被告刑案第一審陳述明確，有該
      判決在卷可按。是以系爭廠房土地之買賣，既是由謝婉容先登報，被告始知該
      情報而聯絡買主黃啟明，而訂約前被告偕黃啟明察看系爭廠房時，又有原告總
      經理吳定國陪同，並說明係因原告計畫遷廠將機器設備遷往大陸，而黃啟明又
      經謝婉容告知有經原告負責人甲○○同意，自難認被告於介紹黃啟明與謝婉容
      訂立買賣契約前後，就謝婉容未經原告授權之情可得知悉。
（三）上開房地係登記為原告所有，原告出賣上開房地辦理所有權移轉登記時，並不
      需股東授權書，僅需提出股東決議出賣上開房地之股東會紀錄等情，業經被告
      於被告刑案第一審陳述明確，核與黃金車於被告刑案第一審證述情節相符，有
      被告刑案第二審判決附卷可按，故尚難以被告未要求謝婉容出具原告負責人甲
      ○○之授權書一節，逕予反面推論被告明知謝婉容未獲原告負責人或其他股東
      授權。此外謝婉容於被告刑案第一審明確陳稱，其並未告訴被告實際上沒有召
      開九十一年十一月二十日股東會一事，但因會議紀錄是被告所繕打，被告應知
      沒有開會等情，則謝婉容既未明確告訴被告未實際開會，縱上開會議紀錄係被
      告代為繕打，亦難僅憑被告代為繕打上開會議紀錄即認被告有偽造之犯意聯絡
      。被告刑案第二審亦同此認定，而就被告被訴行使及偽造文書犯行，判決被告
      無罪，有該判決在卷可按。此外原告並未舉證證明被告確知謝婉容就出賣系爭
      廠房土地未經原告授權，或有故意過失偽造並行使原告九十一年十一月二十日
      股東會議紀錄文書之侵權行為，其請求被告負損害賠償責任，自無理由。
五、綜上所述，原告主張被告有偽造並行使股東會議紀錄之侵權行為，請求被告損害
    賠償，為無理由，應予駁回。本件原告之訴既無理由，則其假執行之聲請亦失所
    附麗，併予駁回。
六、兩造其餘訴訟資料及攻擊防禦方法經本院審酌後，認與判決結果尚不生影響，無
    一一論述必要，附此敘明。
七、結論：原告之訴為無理由，依民事訴訟法第三百八十五條第一項前段、第七十八
    條，判決如主文。
中　　　華　　　民　　　國　　九十三　　年　　　九　　　月　　　十七　　日
                                        臺灣臺中地方法院民事第二庭
~B法　　　官　陳宗賢
正本係照原本作成
如對本判決上訴，須於判決送達後廿日內向本院提出上訴狀
中　　　華　　　民　　　國　　九十三　　年　　　九　　　月　　　十七　　日
~B法院書記官
